臺灣臺中地方法院民事判決　九十三年度訴字第一九六號
　　原　　　告　甲○○
　　　　　　　　戊○○
　　共　　　同
　　訴訟代理人　楊玉珍　　律師
　　複代理人　　紀雅惠　　律師
　　被　　　告　乙○○　　住台.
　　　　　　　　丙○○　　住同.
　　　　　　　　丁○○　　住同.
右當事人間請求損害賠償事件，於民國九十三年三月五日言詞辯論終結，本院判決如
左：
    主      文
被告乙○○應給付原告甲○○新台幣壹拾萬元及自民國九十二年十月十七日起至清償
日止，按年息百分之五計算之利息。
被告應連帶給付原告甲○○、戊○○各新台幣貳拾萬元，及被告乙○○自民國九十二
年十月十七日起，被告丙○○、丁○○各自民國九十二年十一月五日起至清償日止，
均按年息百分之五計算之利息。
被告乙○○應將如附件所示之道歉啟示以Ａ４版面，在大俊國社區之公佈欄處張貼十
日。
原告其餘之訴駁回。
訴訟費用由被告乙○○負擔五十分三、被告連帶負擔五十分之十四，餘由原告負擔。
本判決第一、二項部分，原告甲○○及原告各得假執行。
原告其餘假執行之聲請駁回。
    事      實
甲、原告方面：
  一、聲明：
    （一）被告乙○○應給付原告甲○○新台幣（下同）五十萬元及自起訴狀繕本送
          達之翌日起至清償日止，按年息百分之五計算之利息。原告甲○○願供擔
          保，請准宣告假執行。
    （二）被告應連帶給付原告甲○○、戊○○各五十萬元及均自起訴狀繕本送達之
          翌日起至清償日止，按年息百分之五計算之利息。原告願供擔保，請准宣
          告假執行。
    （三）如主文第三項所示。
  二、陳述：
  　（一）被告乙○○於民國九十一年九月二十一日晚九時三十分許，在坐落台中市
          ○○路一三０號大俊國社區之中秋節烤肉晚會場，因不滿原告甲○○未於
          中秋晚會舉辦摸彩，而藉酒意鬧場，即以不雅言語辱罵原告甲○○，原告
          甲○○之妻即原告戊○○見狀，向被告乙○○質問何以辱罵原告甲○○，
          詎被告乙○○竟夥同其子即被告丙○○、丁○○及不詳姓名男子等四人，
          共同基於傷害之犯意聯絡，分別以徒手或持塑膠椅毆打原告，導致原告廖
          蘭英受有右側第五掌骨骨折、右側手肘擦傷及右側前臂瘀青等傷害；而原
          告甲○○，受有胸壁瘀青及右前臂瘀青等傷害，業經臺灣台中地方法院檢
          察署提起公訴，經本院九十二年度易字二三四六號刑事判決判處有期徒刑
          在案。
    （二）原告甲○○為中正理工學院化學研究所碩士，曾任大俊國社區管理委員會
          主任委員，現任行政院原子能委員會薦任副研究員，每年薪資為一百六十
          三萬餘元。原告戊○○為靜宜大學畢業，曾於西苑國中擔任教職二十八年
          ，現為補習班之教師，每月薪資為二萬元，另領取月退休金四萬餘元，因
          右側第五掌骨骨折之傷害，迄今均無法回復，導致手掌握緊困難，影響教
          學工作，精神上有莫大痛苦。被告乙○○為初中畢業，擁有一定資產，其
          經常酒後與大俊國社區住戶產生衝突。被告丙○○、丁○○均受有高等之
          教育，竟未勸阻其父即被告乙○○不理性之舉止，反而動手毆打原告。從
          而，原告爰依民法第一百八十四條第一項前段及第一百九十五條第一項等
          規定，即就被告乙○○公然侮辱原告甲○○之行為，請求賠償精神慰撫金
          五十萬元，並將如附件所示之道歉啟示以Ａ４版面，在大俊國社區之公佈
          欄處張貼十日。次者，原告就被告傷害原告之行為，請求被告連帶賠償原
          告精神慰撫金各五十萬元。
  三、證據：提出台灣台中地方法院檢察署檢察官九十一年度偵字第二三一一八號起
      訴書影本一件、碩士學位證書影本一件、各類所得扣繳暨免扣繳憑單影本二件
      、財政部台灣省中區國稅局八十九年度綜合所得稅核定通知書影本一件、學校
      教職員月退休金證明書影本一件、中國時報九十二年八月六日Ａ十版剪報影本
      一件、戶籍謄本二件及本院刑事庭九十二年度易字第二三四六刑事判決影本一
      件為證。
乙、被告乙○○、丙○○方面：
  一、聲明：駁回原告之訴。
  二、陳述：被告涉及之刑事案件目前由台灣高等法院台中分院審理中，被告並無動
      手毆打原告，兩造間僅有拉扯行為，是原告請求之精神慰撫金過高，被告乙○○願意於大俊國社區○○○○○道歉啟示及賠償原告之醫藥費。而被告乙○○
      國中畢業，現從事農業維生，父母均屬重度殘障，其有不動產，三位子女均已
      成年。被告丙○○未婚，現待業中，並無資產；而被告丁○○目前就讀立德管
      理學院，亦無資產。
丙、被告丁○○未於言詞辯論期日到場，亦未提出書狀作何聲明或陳述。
丁、本院依職權調閱台灣台中地方法院檢察署九十一年度發查字第四八六四號、九十
    一年度偵字第二三一一八號傷害案件偵查卷宗及本院刑事庭九十二年度易字第二
    三四六號傷害案件刑事卷宗。暨函請財政部台灣省中區國稅局檢送被告乙○○、
    丙○○及丁○○之財產歸戶資料清單，過院參辦。
    理      由
一、本件被告丁○○未於言詞辯論期日到場，核無民事訴訟法第三百八十六條各款所
    列之情形，爰依原告之聲請，由其一造辯論而為判決。
二、原告起訴主張被告乙○○於九十一年九月二十一日晚九時三十分許，在坐落台中
    市○○路一三０號大俊國社區之中秋節烤肉晚會場，因不滿原告甲○○未於中秋
    晚會舉辦摸彩，而藉酒意鬧場，即以不雅言語辱罵原告甲○○，並夥同被告丙○○、丁○○及不詳姓名男子等四人，共同基於傷害之犯意聯絡，分別以徒手或持
    塑膠椅毆打原告，導致原告戊○○受有右側第五掌骨骨折、右側手肘擦傷及右側
    前臂瘀青等傷害；原告甲○○，受有胸壁瘀青及右前臂瘀青等傷害，業經本院九
    十二年度易字二三四六號刑事判決判處有期徒刑在案。原告爰依民法第一百八十
    四條第一項前段及第一百九十五條第一項等規定，請求被告賠償原告所受精神損
    害及回復原告名譽等語。被告乙○○、丙○○則以被告涉及之刑事案件目前由台
    灣高等法院台中分院審理中，被告並無動手毆打原告，兩造間僅有拉扯行為，是
    原告請求之精神慰撫金過高，被告乙○○願意於大俊國社區○○○○○道歉啟示
    及賠償原告支出醫藥費等語置辯。
三、原告主張被告乙○○於九十一年九月二十一日晚九時三十分許，在坐落台中市○○路一三０號大俊國社區之中秋節烤肉晚會場，以不雅言語辱罵原告甲○○，並
    夥同其子即被告丙○○、丁○○及不詳姓名男子等四人，共同基於傷害之犯意聯
    絡，分別以徒手或持塑膠椅毆打原告，導致原告戊○○受有右側第五掌骨骨折、
    右側手肘擦傷及右側前臂瘀青等傷害；原告甲○○，受有胸壁瘀青及右前臂瘀青
    等傷害等事實，業據提出台灣台中地方法院檢察署檢察官九十一年度偵字第二三
    一一八號起訴書及本院刑事庭九十二年度易字第二三四六號刑事判決等件為證。
    被告乙○○就其以不雅言語辱罵原告甲○○一事，並不爭執。惟被告乙○○、丙○○均否認有毆打原告之情事。是本院自應審究被告有無共同毆打原告致原告受
    有上揭之傷害，暨被告乙○○是否以不雅言語辱罵原告甲○○。經查：
  （一）證人王佩玉於本件刑事案件偵查中證述：其為大俊國社區之住戶，其於事發
        現場，知悉被告乙○○除於上揭時、地以三字經辱罵原告甲○○外，並喊打
        之行為，被告莊淵林、丁○○則持塑膠椅前後毆打原告戊○○、甲○○等語
        （參照台灣台中地方法院檢察署九十一年度偵字第二三一一八號傷害案件偵
        查卷宗第四十九頁）。參諸現場照片顯示，被告丙○○、丁○○當日係分別
        穿著淺藍色、深藍色Ｔ恤，與被告乙○○併排站立，被告均面向原告，作出
        手毆打之勢，而兩造間，則另有其他社區住戶伸手勸阻等情（參照本院刑事
        庭九十二年度易字第二三四六號刑事判決理由欄第十二至十六行）。足見被
        告丙○○、丁○○當日上前靠近原告之目的，即在與被告乙○○共同毆打原
        告，而非單純勸架或拉出被告乙○○。基上可知，被告確有共同毆打原告之
        行為，而被告乙○○則以不雅言語辱罵原告甲○○屬實。是被告乙○○、丙○○否認有毆打原告云云，即不足為憑。
  （二）原告受有上開傷害之事實，有澄清醫院九十一年九月二十一日出具之診斷證
        明書附卷可憑（參見台灣台中地方法院檢察署九十一年度發查字第四八六四
        號傷害案件偵查卷宗第五、六頁）。經本院調閱台灣台中地方法院檢察署九
        十一年度發查字第四八六四號、九十一年度偵字第二三一一八號傷害案件偵
        查卷宗及本院刑事庭九十二年度易字第二三四六號傷害案件刑事卷宗。查明
        屬實。從而，被告確有於上揭時、地共同毆打原告，被告之行為與原告之所
        受傷害間，具有相當之因果關係，是被告共同毆打原告成傷，致原告受有上
        開傷害，自應負連帶賠償責任。次者，被告乙○○以不雅言語辱罵原告甲○○，該辱罵行為顯已公然侮辱原告甲○○，使大俊國社區內不特定多數人得
        以共見共聞，其足以貶抑社區住戶對於原告甲○○之評價，對於其之名譽權
        自有侵害，揆諸前揭說明，被告乙○○亦應負賠償之責任，至為灼然。
四、按數人共同不法侵害他人之權利者，連帶負損害賠償責任。又不法侵害他人之身
    體、名譽者，被害人雖非財產上之損害，亦得請求賠償相當之金額。其名譽被侵
    害者，並得請求為回復名譽之適當處分。民法第一百八十五條第一項及第一百九
    十五條第一項分別定有明文。被告乙○○既有公然侮辱原告甲○○之行為，對於
    其之名譽權自有侵害；而被告共同毆打原告，導致原告受有上開傷害，其屬對原
    告身體之不法侵害，已如前述。依據前揭法律之規定，原告請求被告賠償非財產
    上之損害及為回復名譽之適當處分，於法有據。是本院就原告對被告所請求之非
    財產上損害賠償金額及為回復名譽之處分，應否准許，茲分述如次：
  （一）精神慰撫金部分
        按精神慰撫金核給之標準固與財產上損害不同，然非不可斟酌雙方身分資力
        與加害程度，及其他各種情形核定相當之數額。又民法第一百九十五條第一
        項之所謂相當金額，應以實際加害情形與其名譽是否重大，及被害人之身分
        、地位、與加害人經濟狀況等關係定之。最高法院五十一年台上字第二二三
        號及四十七年台上字第一二二一號分別著有判例。原告固主張原告甲○○主
        張名譽受有損害，其請求精神慰撫金五十萬元，另其等身體受有傷害，各請
        求精神慰撫金五十萬元云云，惟被告乙○○、丙○○認原告請求金額過高等
        語。查原告甲○○為中正理工學院化學研究所碩士，曾任大俊國社區管理委
        員會主任委員，現任行政院原子能委員會薦任副研究員，每年薪資為一百六
        十三萬餘元。原告戊○○為靜宜大學畢業，曾於西苑國中擔任教職二十八年
        ，現為補習班之教師，每月薪資為二萬元，另領取月退休金四萬餘元，因被
        告之共同傷害行為，導致原告戊○○受有右側第五掌骨骨折、右側手肘擦傷
        及右側前臂瘀青等傷害；而原告甲○○，受有胸壁瘀青及右前臂瘀青等傷害
        ，是原告精神上受有痛苦至明。反觀被告乙○○為國中畢業，現從事農業維
        生，父母均屬重度殘障，其有坐落嘉義縣義竹鄉○路○段○路小段六四七、
        六四八地號田賦二筆及車輛二輛，三位子女均已成年。被告丙○○未婚，現
        待業中，其有坐落台中市○○區○○段五九三之二地號土地及門牌號碼台中
        市○○區○○里○○路一二八號三樓之一房屋；而被告丁○○目前就讀立德
        管理學院，其有坐落嘉義縣義竹鄉○路○段二九三地號土地（參照本院九十
        三年二月十三日言詞辯論筆錄）。並有財政部台灣省中區國稅局中區國稅服
        字第０九三００一三六三一號函附卷可稽。從而，本院斟酌兩造之學歷、經
        歷、財力狀況、加害行為及損害等一切情事，認原告依據侵權行為之法律關
        係，就被告共同傷害行為部分，請求被告連帶給付原告各二十萬元之精神慰
        撫金，為有理由。就被告乙○○公然侮辱部分，原告甲○○請求被告乙○○
        給付十萬元之精神慰撫金，即屬正當，應予准許。逾此部分之請求，為無理
        由，均應予駁回。
  （二）按民法第一百九十五條第一項後段雖規定名譽被侵害者得請求為回復名譽之
        適當處分，惟因法律並未具體規定各種不同之處分方法，故究竟如何處分，
        始為適當，法院自應斟酌被侵害之情形，予以決定（參照最高法院五十六年
        度台上字第一四六四號判決）。原告甲○○主張因被告乙○○公然侮辱之行
        為，被告乙○○應將如附件所示之道歉啟示以Ａ４版面，在大俊國社區之公
        佈欄處張貼十日。此為被告乙○○亦同意之（參照本院九十三年三月五日言
        詞辯論筆錄）。基上，本院認為原告因擔任大俊國社區管理委員會主任委員
        一職而與被告乙○○有所嫌隙，被告乙○○在社區所舉辦之公開活動中為公
        然侮辱行為，僅使社區住戶有所見聞，其並未對社區以外之社會大眾散布足
        以抵毀原告之言語或文字。從而，本院斟酌原告甲○○受害情事、本件侵權
        行為之發生緣由及其目前尚為社區之住戶之情節，是原告甲○○請求被告乙○○應將如附件所示之道歉啟示以Ａ４版面，在大俊國社區之公佈欄處張貼
        十日，核為回復原告甲○○名譽之適當處分，認該回復名譽之處分，為法之
        所許，應予准許。至於被告傷害原告戊○○部分，原告甲○○固主張被告乙○○應向原告戊○○及社區住○道歉等情云云，與原告甲○○請求回復名譽
        之處分無涉，該部分自應駁回。
五、綜上所陳，原告依侵權行為之法律關係，請求被告乙○○應給付原告甲○○十萬
    元及自起訴狀繕本送達之翌日即九十二年十月十七日起至清償日止，按年息百分
    之五計算之利息。被告應連帶給付原告甲○○、戊○○各二十萬元，及自起訴狀
    繕本送達之翌日即九十二年十一月五日起至清償日止，均按年息百分之五計算之
    利息。暨被告乙○○應將如附件所示之道歉啟示以Ａ４版面，在大俊國社區之公
    佈欄張貼十日，為有理由，應與准許。逾此部分，則難謂有據，應予駁回。
六、原告陳明願供擔保，聲請宣告假執行，惟本件判決所命給付金額不及五十萬元，
    依民事訴訟法第三百八十九條第一項第五款規定，本院應依職權宣告假執行。至
    原告敗訴部分，假執行之聲請失所附麗，應予駁回。
七、據上論結，本件原告之訴為一部有理由，一部無理由，依民事訴訟法第三百八十
    五條第一項前段、第七十九條、第八十五條第二項、第三百八十九條第一項第五
    款判決如主文。
中　　　華　　　民　　　國　　九十三　　年　　　三　　　月　　二十二　　日
                                    臺灣臺中地方法院民事第四庭
~B法      官　林洲富
右為正本係照原本作成
如對本判決上訴，須於判決送達後廿日內向本院提出上訴狀。
中　　　華　　　民　　　國　　九十三　　年　　　三　　　月　　二十二　　日
~B法院書記官
~FO 附件  道歉啟事
┌───────────────────────────────────┐
│　本人乙○○於民國九十一年九月二十一日大俊國社區之中秋節烤肉晚會上，  │
│  公然辱罵甲○○之行為，本人深感內疚，願接受法院之判決及保證爾後在社  │
│  區內不再有此粗暴之行為，特此公告向甲○○及社區全體住戶致歉。      　│
│                                                                      │
│                                                 道歉人：乙○○       │
└───────────────────────────────────┘
